【裁判字號】    92,上易,776
【裁判日期】    920702
【裁判案由】    詐欺
【裁判全文】
臺灣高等法院刑事判決                            九十二年度上易字第七七六號
    上  訴  人  臺灣基隆地方法院檢察署檢察官
    被      告  丙○○
右上訴人因被告詐欺案件，不服臺灣基隆地方法院，九十一年度訴字第一二○號，中
華民國九十二年一月二十九日第一審判決（起訴案號：臺灣基隆地方法院檢察署九十
年度偵字第三七七三號）提起上訴，本院判決如左：
    主  文
上訴駁回。
    理  由
一、本件經本院審理結果認第一審以被告丙○○為公訴人起訴涉有刑法第三百三十九
    條第一項之詐欺罪嫌，因不能證明被告犯罪而為無罪之諭知，經核並無不合，並
    引用第一審判決書所載之理由及證據（如附件）。
二、檢察官上訴意旨仍執被告被告丙○○購買「人孔蓋開啟器」專利權之權利金為八
    百萬元，卻給付原始權利人旺泰機械股份有限公司法定代理人楊明泉及翁振添等
    只有四十萬元，另被告丙○○、證人甲○○及邱寬源係合夥人，該等證人之證詞
    並不足採信，被告犯行至為明顯等語並指摘原判決不當，惟查被告丙○○確係以
    八百萬元購買「人孔蓋開啟器」專利權等情，已據證人即專利權人甲○○於原審
    中結證稱：「（八十六年四月二十五日與被告有簽約要轉讓專利權？）有，當時
    以八百萬元成交，結果他只付二百九十五萬元，其餘錢即未再付，他也未再與我
    聯絡，我也不知如何找他」、「（八十六年四月二十五日的合約書是你和丙○○
    簽的？）是」、「（九十年八月八日證明書是林明華找你出具的？）是」（原審
    卷第十四頁反面、第一○五頁至第一○六頁），本院時證稱：「（可調昇式的人
    孔是否賣給被告丙○○？）是。」「（賣多少錢？）當初談好是八百萬元。」「
    （後來價格是否有變？）沒有變．．．」（本院九十二年五月二日訊問筆錄），
    且有被告於八十六年四月二十五日與甲○○簽立以八百萬元購買新型專利第五八
    四一五號「可調昇式人孔」及第八六九一八號「人孔蓋開啟器」二項專利權之合
    約書一紙附卷可稽（原審卷第五十六頁至第五十九頁），足見購買係爭新型專利
    第五八四一五號「可調昇式人孔」及第八六九一八號「人孔蓋開啟器」二項專利
    之對價確為八百萬元無訛，則被告丙○○並未施用詐術之行為，又據告訴人乙○
    ○所證：「（專利誰在用？）專利權被告丙○○有去辦，有交給我們。」（本院
    九十二年五月二日訊問筆錄），足見被告丙○○確有將係爭專利權交與告訴人，
    告訴人既已取得當初所購買之專利權，而被告即已履行對告訴人之給付義務，則
    堪認告訴人並未因此受有任何財產上之損害。本件中僅證人甲○○未受應有之報
    償，然而被告雖僅給付對價中之一部，即二百九十五萬元與證人即專利權人甲○
    ○，惟民事債務人於債之關係成立後，其有未依約定之本旨履行債務者，在社會
    一般交易經驗上常見之原因非一，舉凡因不可歸責自己之事由而不能給付，或因
    合法主張抗辯而拒絕給付，甚至在負債之後另起惡意遲延給付者，皆有可能，非
    可盡予推定為自始無意給付之財產犯罪之一端，則尚不得以被告未將當初約定之
    所有款項交付與專利權人甲○○或僅給付原始權利人旺泰機械股份有限公司四十
    萬元，即推定被告丙○○自始即有詐欺之不法意圖。縱上所述，被告並無施用詐
    術使告訴人乙○○陷於錯誤而交付八百萬元，而告訴人亦已取得當初所欲購買之
    係爭專利權，縱被告未將所有款項給付與專利權人甲○○，然此亦僅屬被告與甲
    ○○間之民事債務糾葛，與告訴人無涉，檢察官之上訴為無理由，應予駁回。
據上論斷，應依刑事訴訟法第三百七十三條、第三百六十八條，判決如主文。
本案經檢察官張啟彬到庭執行職務。
中      華      民      國    九十二    年      七      月      二      日
                            臺灣高等法院刑事第十九庭
                                審判長法  官  許  國  宏
                                      法  官  林  勤  純
                                      法  官  洪  光  燦
右正本證明與原本無異。
不得上訴。
                                      書記官  陳  玉  嬋
中      華      民      國    九十二    年      七      月      三      日


司法院資訊處製作；財團法人民間司法改革基金會備份。
